【裁判字號】    99,司財管,50
【裁判日期】    990524
【裁判案由】    選任遺產管理人
【裁判全文】
臺灣臺南地方法院民事裁定            99年度司財管字第50號
聲  請  人  丁○○○○○
法定代理人  戊○○
上列聲請人聲請對被繼承人甲○○選任遺產管理人事件，本院裁
定如下：
    主  文
選任財政部國有財產局臺灣南區辦事處臺南分處為被繼承人甲○
○之遺產管理人。
聲請程序費用新臺幣壹仟元由被繼承人甲○○之遺產負擔。
    理      由
一、按繼承人均拋棄其繼承權者，準用關於無人承認繼承之規定
    ，民法第1176條第6項定有明文。又繼承開始時，繼承人之
    有無不明，而不能依民法第1177條選定遺產管理人時，得由
    利害關係人聲請法院選任之，民法第1178條第2項亦定有明
    文。
二、本件聲請意旨略以：緣被繼承人甲○○（男，民國○○○年
    ○月○○日生，身分證統一編號：Ｚ000000000號，95年2月
    20日死亡，生前最後住所：臺南市○區○○里○鄰○○路一
    百二十一巷二弄七號），遺有房屋及土地1筆，因其繼承人
    均已辦理拋棄繼承，無法依民法第1177條遺產管理人，致甲
    ○○滯欠聲請人新臺幣7,406元及未來開徵之稅捐，無從辦
    理送達及徵起稅捐。為保障稅捐之徵起，乃以利害關係人身
    分，向法院聲請為被繼承人甲○○選任遺產管理人等語。
三、經查：聲請人主張之前開事實，業據提出被繼承人甲○○戶
    政連線除戶資料1件、本院96年8月17日南院雅家巳94年度繼
    字第1771號准予備查通知函影本1件、繼承系統表1份、全國
    財產稅總歸戶財產查詢清單1份、丁○○○○○欠稅總歸戶
    查詢情形表1件附卷為憑。並經本院依職權調閱本院95年度
    繼字第466、467、551號拋棄繼承事件卷宗核閱綦詳，是聲
    請人之主張應足採信。又查被繼承人甲○○死亡後，其法定
    繼承人皆已依法拋棄繼承權經本院准予備查，且未準用民法
    第1177條之規定選定遺產管理人，而被繼承人甲○○為聲請
    人之債務人，故聲請人以利害關係人之身分聲請選任被繼承
    人甲○○之遺產管理人，核與上開規定並無不合，應予准許
    。
四、按公示催告期限屆滿，無繼承人承認繼承時，其遺產於清償
    債權，並交付遺贈物後，如有剩餘，歸屬國庫；又按非公用
    國有財產以財政部國有財產局為管理機關，民法第1185條、
    國有財產法第12條分別定有明文。查本件被繼承人甲○○之
    法定繼承人皆已依法拋棄繼承權經本院准予備查，復未準用
    民法第1177條之規定選定遺產管理人，且經本院函詢被繼承
    人甲○○原繼承人即子女乙○○、丙○○、陳瑛怡等有無擔
    任被繼承人甲○○之遺產管理人之意願，迄今均未回覆本院
    ，足徵被繼承人甲○○之原繼承人對被繼承人甲○○遺產之
    處置已漠不關心；又查被繼承人甲○○之遺產，倘無人承認
    繼承時，將於清償債權，交付遺贈物後，歸屬國庫，為使被
    繼承人甲○○遺產之處置順利進行，本院認選任財政部國有
    財產局臺灣南區辦事處臺南分處為被繼承人甲○○之遺產管
    理人為適當。
五、依非訟事件法第157條、第24條第1項，裁定如主文。
中    華    民    國    99    年    5     月   24     日
                  家事法庭      司法事務官  林可婷
以上正本係照原本作成
如對本裁定抗告須於裁定送達後10日內向本院提出抗告狀
中    華    民    國    99    年    5     月   24     日
                                書記官  黃心怡

司法院資訊處製作；財團法人民間司法改革基金會備份。
